【裁判字號】    90,易,1985
【裁判日期】    901231
【裁判案由】    詐欺等
【裁判全文】
臺灣臺南地方法院刑事判決                          九十年度易字第一九八五號
    公  訴  人  臺灣台南地方法院檢察署檢察官
    被      告  乙○○
右列被告因違反動產擔保交易法等案件，經檢察官提起公訴（九十年度偵字第六一九
二號），及移送併案審理（九十年度偵字第九八二０號），本院判決如左：
    主  文
乙○○連續意圖為自己不法之所有，以詐術使人將本人之物交付，處有期徒刑壹年貳
月。
    事  實
一、
（一）乙○○明知自己已無支付能力，竟基於概括之犯意，意圖為自己不法之所有，
      先於民國八十八年九月九日向甲○○○股份有限公司（下稱奇異公司）佯稱有
      支付能力，致奇異公司陷於錯誤，而依動產擔保交易法附條件買賣之規定，以
      分期付款方式向奇異公司購買三陽廠牌車型，車牌號碼Ｙ８─８４３８號一部
      ，約定於買受人乙○○未繳清全部價款前，出賣人奇異公司仍保有標的物所有
      權，買受人僅得以善良管理人之注意義務佔有使用，且不得將標的物Ｙ８─８
      ４３８號車任意遷移、出賣、移轉、抵押或為其他處分，且經辦妥動產擔保交
      易法之附條件買賣登記。詎乙○○竟意圖為自己不法之利益，僅給付八十八年
      十月十日起至八十九年四月十日之七期款項共新台幣（下同）八一四七三元，
      而自八十九年五月十日起即未再付款，尚欠分期款五十三期共六一六八六七元
      ，且未經奇異公司之同意，於之後不久之八十九年間將標的物Ｙ８─８４３８
      號車任意出賣，致奇異公司追索無著，始知受騙，足生損害於債權人奇異公司
      。
（二）嗣乙○○又承接上開概括之犯意，意圖為自己不法之所有，於八十九年一月三
      十一日，向福灣企業股份有限公司（以下簡稱福灣公司）偽稱欲以分期付款動
      產擔保附條件買賣方式，購買車牌號碼５Ｋ─４０６２號自小客車，致福灣公
      司陷於錯誤，與其訂立附條件買賣契約。雙方約定總價金七十九萬五千五百三
      十六元，頭期款三萬八千元，餘分四十八期給付，每月一期，每期付款一萬五
      千七百八十二元，標的物存放地點為台南市○區○○路二段三二巷二二七號二
      樓之二。在價金未付清之前，標的物所有權仍屬於出賣人福灣公司所有，買受
      人乙○○僅得依約占有使用，不得任意遷移或為其他處分。詎乙○○於八十九
      年一月一日取得上開車牌號碼５Ｋ─４０６２號自小客車標的物之後，利用福
      灣公司不及辦理動產擔保交易附條件買賣設定登記之前，未經福灣公司之同意
      ，於八十九年二月八日，將上開標的物５Ｋ─４０６２號汽車出賣予王衣紡，
      且未如期給付分期價款，致福灣公司追索無著，始知受騙，足生損害於債權人
      福灣公司。
二、案經告訴人福灣公司訴請台灣台南地方法院檢察署檢察官偵查起訴（九十年度偵
    字第六一九二號），告訴人奇異公司訴請台灣台南地方法院檢察署檢察官偵查後
    移送併辦（九十年度偵字第九八二０號）。
    理  由
一、查訊據被告乙○○業已坦承右開向告訴人奇異公司購車嗣自八十九年五月十日起
    即未再付款，尚欠分期款五十三期共六一六八六七元，且未經同意將標的物Ｙ８
    ─８４３８號車出賣，致奇異公司追索無著之事實；及向告訴人福灣公司購車並
    已取得５Ｋ─４０６２號自小客車標的物之後，利用福灣公司不及辦理動產擔保
    交易附條件買賣設定登記之前，未經同意，將上開標的物５Ｋ─４０６２號汽車
    出賣予王衣紡，且未如期給付分期價款之事實。復查右揭犯罪事實分據告訴人奇
    異公司、福灣公司指訴綦詳，並有附條件買賣合約書、汽車車籍查詢單、車號查
    詢汽車車籍單、付款明細表各一紙附卷可稽。再查被告先於八十八年九月九日向
    奇異公司「購車」，且未經奇異公司之同意，於之後不久將標的物Ｙ８─８４３
    ８號車任意出賣，尚欠分期款五十三期共六一六八六七元，致奇異公司追索無著
    ；嗣即於八十九年一月三十一日，向福灣公司「購車」，竟旋即於八十九年一月
    一日取得上開車牌號碼５Ｋ─４０６２號自小客車標的物之後，利用福灣公司不
    及辦理動產擔保交易附條件買賣設定登記之前，未經福灣公司之同意，於八十九
    年二月八日，將上開標的物５Ｋ─４０６２號汽車出賣予王衣紡，且未如期給付
    分期價款，致福灣公司追索無著，被告先後所為二件「買賣」時間僅相距四月多
    ，但並未見其資力有明顯增加，且均將車轉售他人後即拒未繳款，在在可見其「
    購車」之始即有詐欺之犯意。被告於本院審理中空言否認犯行，不可採信。本件
    被告違反動產擔保交易法及觸犯刑法之犯行事證已甚明確，堪以認定。
二、核被告乙○○所為，係犯刑法第三百三十九條第一項之詐欺取財罪、動產擔保交
    易法第三十八條之債務人非法出賣罪。被告先後所為之詐欺取財犯行、債務人非
    法出賣犯行，各係時間緊接，犯罪基本構成要件相同，顯均各係基於概括之犯意
    反覆為之，應分別依連續犯之規定論以一罪，即連續詐欺取財罪、連續債務人非
    法出賣罪。被告所犯連續詐欺取財罪、連續債務人非法出賣罪之間，有方法行為
    、目的行為之關係，屬牽連犯，應從一重罪即刑法第三百三十九條第一項之連續
    詐欺取財罪處斷。被告上開侵害告訴人奇異公司部分之犯行，雖未為起訴書所論
    列，惟此與起訴書所論載之部分即告訴人福灣公司部分具有連續犯、牽連犯之關
    係，屬裁判上一罪之同一案件，為起訴效力所及，本院依法自應予以審究。爰審
    酌被告犯罪之動機、目的、手段、所生危害不輕、尚未和解等一切情狀，處如主
    文所示之刑，以資懲儆。
三、據上論斷，應依刑事訴訟法第二百九十九條第一項前段，動產擔保交易法第三十
    八條，刑法第十一條前段、第五十六條、第三百三十九條第一項、第五十五條，
    罰金罰鍰提高標準條例第一條前段，判決如主文。
四、本案經檢察官羅瑞昌到庭執行職務。
中      華      民      國      九十      年    十二    月    三十一    日
                              臺灣臺南地方法院刑事第一庭
                                    法  官   蘇義洲
右正本證明與原本無異。
如不服本判決，應於判決送達後十日內向本院提出上訴狀( 應附繕本 )。
                                    書記官   岑  玢
中      華      民      國      九十      年    十二    月    三十一    日
附錄本案論罪科刑法條全文：
刑法第三百三十九條第一項：
動產擔保交易法第三十八條動產擔保交易之債務人，意圖不法之利益，將標的物遷移
、出賣、出質、移轉、抵押或為其他處分，致生損害於債權人者，處三年以下有期徒
刑、拘役或科或併科六千元以下之罰金。


司法院資訊處製作；財團法人民間司法改革基金會備份。
